【裁判字號】    98,簡上,343
【裁判日期】    990318
【裁判案由】    損害賠償
【裁判全文】
臺灣高雄地方法院民事判決             98年度簡上字第343號
上  訴  人  甲○○
被  上訴人  森岳企業有限公司
法定代理人  丙○○
被  上訴人
兼訴訟代理  乙○○
人
上列當事人間請求損害賠償事件，上訴人對於民國98年9月15日
本院98年度雄簡字第1785號第一審判決提起上訴，本院於民國
99年3月4日言詞辯論終結，判決如下：
    主  文
上訴駁回。
第二審訴訟費用由上訴人負擔。
    事實及理由
一、上訴人起訴主張：被上訴人乙○○向被上訴人森岳企業有限
    公司（下稱森岳公司）借用森岳公司所有之車牌號碼8392-X
    C 號自用小客車（下稱A 車），被上訴人乙○○明知原審被
    告林清貴並未領有自用小客車駕駛執照，竟於98年3 月28日
    上午6 時40分前某時許，將A 車借予林清貴駕駛，林清貴嗣
    於同日上午6 時40分許，駕駛A 車沿高雄市前金區○○○路
    由北往南方向行駛，駛至成功一路與五福三路路口欲迴轉時
    ，未減速慢行，因而先撞上五福三路路口之安全島後，更失
    控直接輾壓由上訴人駕駛，正在五福三路東往西方向內側快
    車道停等紅燈之車牌號碼020-XP號營業用小客車（下車B車
    ），致B 車嚴重毀損（下稱系爭交通事故），上訴人因而支
    出修繕費新台幣（下同）156,500 元（材料費90,200元、工
    資66,300元），且於B 車修繕期間3 個月內，無法駕駛B 車
    營業，受有營業損失每日1,500 元，3 個月合計135,000 元
    。被上訴人森岳公司係A 車之所有權人，提供A 車予被上訴
    人乙○○駕駛，因被上訴人乙○○於飲酒後不勝酒力，縱容
    未領有自用小客車駕駛執照之林清貴駕駛A 車，致發生系爭
    交通事故，被上訴人森岳公司、乙○○均係侵權行為之幫助
    人，應與林清貴連帶負損害賠償責任。為此依民法第184 條
    第1 項前段、第185 條、第191 條之1 、第196 條之規定，
    提起本訴，並於原審聲明：被上訴人與林清貴應連帶給付上
    訴人291,500 元，及自起訴狀繕本送達之翌日（即98年7 月
    17 日 ）起至清償日止，按週年利率百分之5 計算之利息。
二、被上訴人則以：A 車是被上訴人乙○○向被上訴人森岳公司
    借用，被上訴人乙○○先駕駛A 車到朋友開的店喝酒，林清
    貴是被上訴人乙○○友人的朋友，喝完酒被上訴人乙○○也
    不知道為什麼林清貴會把A 車開走，被上訴人乙○○並未搭
    乘林清貴駕駛的A 車，也不知道林清貴未領有自用小客車駕
    駛執照，被上訴人乙○○與林清貴不熟；況且被上訴人森岳
    公司是將A 車借給被上訴人乙○○，並非借給林清貴，被上
    訴人森岳公司與本件事故無關等語置辯。並於原審聲明：上
    訴人之訴駁回。
三、原審認上訴人之請求，一部有理由，一部無理由，判決林清
    貴應給付上訴人183,433 元及自98年7 月17日起至清償日止
    ，按週年利率百分之5 計算之利息，並駁回上訴人其餘請求
    。上訴人提起上訴，並聲明：(一)原判決關於被上訴人不利於
    上訴人之部分廢棄。(二)被上訴人應連帶給付上訴人183,433
    元及自98年7 月17日起至清償日止，按週年利率百分之5 計
    算之利息。被上訴人則聲明：上訴駁回。上訴人就原判決關
    於林清貴部分（敗訴部分）並未上訴，業已確定，附此敘明
    。
四、不爭執事實
  (一)林清貴於98年3 月28日上午6 時40分許，駕駛A 車沿高雄市
    前金區○○○路由北往南方向行駛，駛至成功一路與五福三
    路路口欲迴轉時，未減速慢行，因而先撞上五福三路路口之
    安全島後，更失控直接輾壓由上訴人駕駛，正在五福三路東
    往西方向內側快車道停等紅燈之B 車，致B 車嚴重毀損。上
    訴人支出車輛維修費用156,500 元（材料費90,200元、工資
    66, 300 元）。
  (二)B 車受損後，於98年3 月28日送廠待修，98年5 月12日始開
    始修繕，98年6 月18日修繕完成，實際修繕日數為38日。
五、本件爭點：上訴人主張被上訴人應負共同侵權行為之損害賠
    償責任，有無理由？
六、得心證理由：
  (一)按因故意或過失，不法侵害他人之權利者，負損害賠償責任
    ；違反保護他人之法律，致生損害於他人者，負賠償責任；
    數人共同不法侵害他人之權利者，連帶負損害賠償責任﹔不
    能知其中孰為加害人者，亦同。造意人及幫助人，視為共同
    行為人，民法第184 條第1 項前段、第2 項前段、第185 條
    固分別定有明文。又按明知他人未領有駕駛執照，仍將該小
    客車交其駕駛，顯違道路交通管理處罰條例第21條第1 項第
    1 款、第28條之規定，亦即違反保護他人之法律，雖應推定
    其有過失，惟仍應以「明知」他人未領有駕駛執照為要件。
    再按民法第185 條第2 項所稱之幫助人，係指幫助他人使其
    容易遂行侵權行為之人，其主觀上須有故意或過失，客觀上
    對於結果須有相當因果關係，始須連帶負損害賠償責任。末
    按當事人主張有利於己之事實者，就其事實有舉證之責任，
    民事訴訟法第277 條前段定有明文，民事訴訟如係由原告主
    張權利者，應先由原告負舉證之責，若原告先不能舉證，以
    證實自己主張之事實為真實，則被告就其抗辯事實即令不能
    舉證，或其所舉證據尚有疵累，亦應駁回原告之請求，最高
    法院17年度上字第917 號判例可資參照。
  (二)本件上訴人主張被上訴人乙○○明知林清貴未領有自用小客
    車駕駛執照，仍將A 車借予林清貴駕駛，被上訴人森岳公司
    將A 車借予被上訴人乙○○，自可預見被上訴人乙○○將A
    車轉借他人，被上訴人對於系爭交通事故之發生，均有過失
    ，應連帶負損害賠償責任，惟被上訴人否認之，是以，上訴
    人自應就其主張有利於己之事實，負舉證之責，倘上訴人未
    能舉證，以證實自己之主張為真實，縱被上訴人就其抗辯之
    事實即令不能舉證，或舉證尚有疵累，亦應駁回上訴人之請
    求。
  (三)經查：
    1.A 車於肇事時，係由林清貴駕駛，雖為兩造所不爭執；依
      證人即被上訴人乙○○友人陳丕舜證稱：被上訴人乙○○
      駕駛A 車搭載其與林清貴前往位於五福路某家KTV ，被上
      訴人乙○○原將A 車的鑰匙放在桌上，其並未注意到鑰匙
      何時不見，其亦未注意到林清貴何時離開，沒有聽到林清
      貴向被上訴人乙○○借車，其與被上訴人乙○○唱歌喝酒
      結束後，兩人愉快的離開，走到路邊的時候，才看到A車
      肇事等語（原審卷第92頁）。衡情，被上訴人乙○○及林
      清貴、證人陳丕舜3 人一同前往位於五福路的某家KTV 唱
      歌，欲離開時，林清貴未一同離去，被上訴人乙○○及證
      人陳丕舜豈有可能不聞不問，且不知悉A 車鑰匙已經被林
      清貴取走。上訴人主張被上訴人乙○○將系爭車輛借予林
      清貴，固非無據。
    2.上訴人主張被上訴人乙○○將A 車借予林清貴時，明知林
      清貴並未領有自用小客車駕駛執照乙情，並陳述：林清貴
      有稱呼被上訴人乙○○為舅舅，被上訴人乙○○於事故現
      場表示其願意負責，且其與林清貴一同飲酒同樂，顯與林
      清貴熟識，應知悉林清貴未領有自用小客車駕駛執照等語
      。惟林清貴是否於系爭交通事故現場稱呼被上訴人乙○○
      為舅舅，並無證據可資證明。被上訴人乙○○雖自陳其於
      林清貴駕駛A 車肇事後，在現場曾向上訴人表示願意負責
      。然此項陳述並非自認其知悉林清貴未領有自用小客車駕
      駛執照之事實，更非對於上訴人損害賠償請求權之認諾，
      自不得以此即認上訴人之主張可採。又被上訴人乙○○雖
      與陳丕舜、林清貴一同前往KTV ，然林清貴是否領有自用
      小客車駕駛執照，於外觀上並無從知悉，參以林清貴係77
      年6 月25日生，於其駕駛A 車肇事時已21歲，而道路交通
      安全規則第60條規定，年滿18歲即得考領普通汽車駕駛執
      照，尚難遽予認定被上訴人乙○○將A 車借予林清貴時，
      知悉林清貴係未領有自用小客車駕駛執照之人。
    3.被上訴人森岳公司雖係A 車之所有人，惟依被上訴人乙○
      ○之陳述，A 車係被上訴人乙○○向被上訴人森岳公司借
      用，又林清貴駕駛A 車，係被上訴人乙○○將A 車借予林
      清貴，亦如前述。足見，被上訴人森岳公司並未將A 車借
      予林清貴，而被上訴人乙○○向被上訴人森岳公司借得A
      車後，縱有可能借予第三人使用，然被上訴人乙○○如何
      將A 車轉借予第三人，該第三人是否領有自用小客車駕駛
      執照等情，並無證據證明被上訴人森岳公司於將A 車借予
      被上訴人乙○○所得預見，自難以此推認被上訴人森岳公
      司就系爭交通事故之發生有何過失。
    (四)綜上，被上訴人就系爭交通事故之發生，並無過失，上訴
      人主張被上訴人為侵權行為之幫助人，應負共同侵權行為
      之損害賠償責任，自無理由。至於上訴人請求傳訊證人楊
      振福證明被上訴人乙○○於系爭交通事故現場曾表示願意
      負責及系爭交通事故發生後之情形部分，因被上訴人乙○
      ○並不爭執其曾表示願意負責乙節，又系爭交通事故發生
      後之情形，核與本件爭執事項無涉，本院認無傳訊證人楊
      振福之必要，附此敘明。
七、綜上所述，上訴人依民法第184 條第1 項前段、第185 條、
    第191 條之1 、第196 條之規定，請求被上訴人連帶給付上
    訴人291,500 元，及自起訴狀繕本送達之翌日（即98年7 月
    17日）起至清償日止，按週年利率百分之5 計算之利息，為
    無理由，原審駁回上訴人此部分請求，核無違誤，上訴意旨
    仍執前詞，指摘原判決不當，自無理由，應予駁回。
八、據上論結，本件上訴為無理由，依民事訴訟法第436 條之1
    第3 項、第449 條第1 項、第78條，判決如主文。
中    華    民    國    99    年    3     月    18    日
                  民事第三庭    審判長法  官  朱玲瑤
                                      法  官  李嘉益
                                      法  官  陳宛榆
以上正本係照原本作成。
本判決不得上訴。
中    華    民    國    99    年    3     月    18    日
                                     書記官  周耿瑩

司法院資訊處製作；財團法人民間司法改革基金會備份。
